臺灣基隆地方法院民事裁定  
110年度監宣字第119號
聲  請  人即
受監護宣告人  簡進亨    

代   理   人  林達傑法扶律師
關   係   人  基隆市政府
法定代理人    林右昌    
關   係   人  鍾雅琳    
上列聲請人聲請監護宣告事件，本院裁定如下：          
    主    文
宣告簡進亨（男、民國00年0月00日生、身分證統一編號：Z0000
00000號）為受監護宣告之人。
選定基隆市政府為受監護宣告之人之監護人。
指定鍾雅琳（女、民國00年0月00日生、身分證統一編號：Z0000
00000號）為會同開具財產清冊之人。
聲請費用新臺幣壹仟元由受監護宣告之人負擔。
    理    由
一、聲請意旨略以：聲請人即應受監護宣告之人簡進亨，長年持
    有第3、7類極重度身心障礙證明，經安置於基隆市身心障礙
    福利服務中心，且自民國97年起即係由前開中心主任為代理
    監護人，聲請人明顯不能為意思表示或受意思表示，或不能
    辨識其意思表示之效果，為此聲請對其為監護之宣告，並聲
    請選任基隆市政府社會處為監護人及指定基隆市身心障礙福
    利服務中心主任為會同開立財產清冊之人等語。
二、按對於因精神障礙或其他心智缺陷，致不能為意思表示或受
    意思表示，或不能辨識其意思表示之效果者，法院得因本人
    、配偶、四親等內之親屬、最近一年有同居事實之其他親屬
    、檢察官、主管機關或社會福利機構之聲請，為監護之宣告
    ，民法第14條第1項定有明文。次按受監護宣告之人應置監
    護人；法院為監護之宣告時，應依職權就配偶、四親等內之
    親屬、最近一年有同居事實之其他親屬、主管機關、社會福
    利機構或其他適當之人選定一人或數人為監護人，並同時指
    定會同開具財產清冊之人；法院選定監護人時，應依受監護
    宣告之人之最佳利益，優先考量受監護宣告之人之意見，審
    酌一切情狀，並注意下列事項：受監護宣告之人之身心狀
    態與生活及財產狀況。受監護宣告之人與其配偶、子女或
    其他共同生活之人間之情感狀況。監護人之職業、經歷、
    意見及其與受監護宣告之人之利害關係。法人為監護人時
    ，其事業之種類與內容，法人及其代表人與受監護宣告之人
    之利害關係，民法第1110條、第1111條第1項及第1111條之1
    亦分別定有明文。
三、經查：
  ㈠聲請人主張之前揭事實，業據其提出戶籍謄本、中華民國身
    心障礙證明為證，且經本院依職權函請長庚醫療財團法人基
    隆長庚紀念醫院對聲請人之精神狀態為鑑定，其鑑定結果略
    以：簡員（即聲請人）無法正常行走，需要仰賴輪椅代步，
    對外界事務之適當知覺理會能力嚴重缺損，接受、維持及保
    存外界訊息之能力嚴重缺損，日常生活需專人24小時全日照
    ，無經濟活動能力（包括管理處分自己財產之能力），語言
    表達功能缺損，無法與人正常溝通及交流，社會功能嚴重缺
    損，若以目前認知功能及生活適應功能水準作為研判基礎，
    簡員之臨床失智症量表評分CDR達3分（即屬重度失智之程度
    ），綜合以上所述，簡員之過去生活史、疾病史、身體檢查
    及精神狀態檢查結果，認為目前簡員因「重度失智症」，致
    其為意思表示、受意思表示和辨識其意思表示效果之能力已
    達「完全不能」之程度，可為「監護宣告」等語，有該院11
    1年1月21日長庚院基字第1110100065號函附精神鑑定報告書
    乙件在卷可按。綜合上情，足認聲請人確因心智缺陷，已達
    不能為意思表示或受意思表示之程度。從而，聲請人聲請監
    護宣告，為有理由，應予准許。
  ㈡本院為審酌聲請人之最佳利益，選任適任之監護人人選，依
    職權命本院家事調查官對聲請人及相關人士為訪視調查，其
    綜合分析與評估為：1.監護人選評估：應受監護宣告人(即
    聲請人)未婚、無子女，父母親已歿，關係人簡素卿與簡連
    美為尚生存之胞妹，於調查中坦承忙於維持生計，健康狀況
    也欠佳，探視應受監護宣告人次數寥寥可數，簡連美更是多
    年都未現身，應受監護宣告人所有生活經濟支持及醫療決定
    全仰賴基隆市身心障礙福利服務中心出面處理，兩人無有擔
    任本件監護人或會同開具財產清冊之人之意願。從基隆市身
    心障礙福利服務中心提供的資料並且得知，應受監護宣告人
    家屬將其安置於中心後便形同失聯，但凡遇有應受監護宣告
    人醫療需要都不出面處理，為維護應受監護宣告人權益，中
    心並於97年起經基隆市政府同意作為代理監護人，足見簡素
    卿與簡連美面對應受監護宣告人重要需求時欠缺具體作為亦
    態度消極，倘若由其二人承擔監護職責，勢難保障應受監護
    宣告人受照顧及醫療救護權益。而關係人基隆市政府既係應
    受監護宣告人戶籍所在地之地方政府，主管所轄各項社會福
    利業務，擁有一定之人力、財力等資源，且實際提供應受監
    護宣告人社會補助，故如由基隆市政府擔任監護人，對應受
    監護宣告人應會有最妥善之照顧，符合最佳利益。2.會同人
    選評估：關係人基隆市身心障礙福利服務中心為應受監護宣
    告人目前照護安排及其他事務處理之機構，對應受監護宣告
    人隨身一切財產等情應有相當明瞭及掌握，由其會同開具財
    產清冊，衡情當可善盡監督應受監護宣告人財產狀況之責，
    並得保障應受監護宣告人之財產受到妥適處理，是由基隆市
    身心障礙福利服務中心擔任會同開具財產清冊之人應屬適當
    。3.結論：應受監護宣告人因心智功能障礙領有多重障與極
    重度身心障礙證明，自89年11月起接受基隆市身心障礙福利
    服務中心安置照顧迄今，因家屬形同失聯，相關日常生活照
    顧以及證件保管和就醫協助等，均由該福利服務中心主責處
    理，安置費用則是基隆市政府全額補助。實地訪視所見，應
    受監護宣告人體態略圓潤、氣色正常，護理人員從其口中發
    出的單音或簡單手勢就能知悉可能表意，給予適當的回應與
    安撫，並且依照其身心狀況提供營養維護與復健課程，評估
    應受監護宣告人受照顧情形良好，生活安穩妥適。只是應受
    監護宣告人在口語表現與行動能力上都受到限制，也無法自
    理日常生活起居事務，有旁人代為處理行政事務以及福利津
    貼申請之需求，其最近親屬多年來卻少有聞問，不曾提供應
    受監護宣告人照顧協助或襄助於個人事務，並非適任於監護
    職務。而關係人基隆市政府轄下具有應受監護宣告人所在地
    之社會福利主管機關，當能盡力維護其權利，並予以適當之
    照養療護，故倘應受監護宣告人經由精神鑑定結果確有受監
    護宣告之必要時，擬建議裁定由基隆市政府擔任應受監護宣
    告人之監護人，基隆市身心障礙福利服務中心擔任會同開具
    財產清冊之人，應能符合應受監護宣告人之最佳利益，有本
    院家事事件調查報告在卷足稽。
　㈢本院參酌上開訪視報告，認聲請人之最近親屬即2名胞妹，均
    無擔任本件監護人或會同開具財產清冊之人之意願，而基隆
    市政府係身心障礙者權益保障法所規定之主管機關，其轄下
    之基隆市政府社會處長期經辦各項社會福利務，經驗豐富，
    並有眾多學有專精之社會工作人員從事該處業務，自適合擔
    任監護人，應符合聲請人之最佳利益。又基隆市身心障礙福
    利服務中心為聲請人目前照護安排及其他事務處理之機構，
    該中心主任自97年即為聲請人之代理監護人，對聲請人之財
    產狀況應有相當明瞭及掌握，由其會同開具財產清冊，衡情
    當可善盡監督聲請人財產狀況之責，並得保障聲請人之財產
    受到妥適處理，且該中心現主任鍾雅玲亦同意擔任本件會同
    開具財產清冊之人，有本院電話紀錄在卷可稽，是由基隆市
    身心障礙福利服務中心主任鍾雅玲擔任會同開具財產清冊之
    人應屬適當。本院審酌上情，爰選定基隆市政府為監護人，
    並指定基隆市身心障礙福利服務中心主任鍾雅玲為會同開具
    財產清冊之人。另監護人基隆市政府應依據民法第1113條準
    用同法第1099條第1項之規定，對於受監護宣告之人之財產
    ，會同基隆市身心障礙福利服務中心主任鍾雅玲於2個月內
    開具財產清冊，並陳報法院，併此敘明。
四、依家事事件法第164條第2項，裁定如主文。 
中　　華　　民　　國　　 111 　年　　3 　　月　　2　　日
　　　　　　　　　家事法庭法  官　王美婷
以上正本係照原本作成。
如不服本裁定應於送達後十日內向本院提出抗告狀，並繳納抗告
費新臺幣1千元。
中　　華　　民　　國　　 111 　年　　3 　　月　　2　　日
　　　　　　　　　　　　　書記官　施鴻均